臺灣臺南地方法院刑事判決　　　　　　 100年度重訴字第20號
公　訴　人　臺灣臺南地方法院檢察署檢察官
被　　　告　王阿立
選任辯護人　鄭植元律師（法律扶助）
上列被告因殺人案件，經檢察官提起公訴（100 年度營偵字第10
33、1250號），本院判決如下：
    主  文
王阿立殺人，處有期徒刑拾貳年。
    事  實
一、王阿立與邱朝銓間有債權債務糾紛，緣邱朝銓於民國100 年
    7 月18日下午1 時許，前往王阿立位於臺南市新營區五興里
    五間厝133 號住處房間催討債務，一言不合，2 人爆發口角
    爭執，進而互毆，王阿立不敵，王阿立主觀上預見放置在其
    床邊之不知何人所有鋼製水果刀1 把（全長28公分、刀刃16
    公分、刀寬4 公分）尖銳鋒利，且腹部、胸部、背部內係人
    體重要器官集中之處，如遭利刃猛刺，將導致大量出血而發
    生死亡結果，而該結果之發生並不違反其本意，乃基於殺人
    未必故意，以手握鋼製水果刀之方式，接續朝邱朝銓之左頸
    部、左胸、左上腹、右腰背部等處猛刺，二人並持續拉扯至
    隔壁雜物間，致邱朝銓受有左眼眶6.2 ×1 公分之割傷、左
    頸11×3 公分、左頸基部2 ×2 公分割傷、左胸上部5 ×1
    公分刺傷、左胸4.7 ×2 公分刺傷（刀徑由皮下切斷左邊第
    8 肋骨形成4.5 ×2 公分進入胸腔，經左肺下葉形成一2 公
    分穿通口，再經橫隔膜形成5 公分穿通口）、左上腹4.6 ×
    2 公分（深及腹腔並造成小腸外露）、左腋前方3.5 ×0.5
    公分刺傷（深入下方肌肉層）、左腋下1.5 ×0.2 公分表淺
    割傷、左肩4 ×1.5 公分割傷、左上臂8 ×5.5 公分3 刀合
    成刺傷（深入下方肌肉層）及6.5 ×3 公分（深入下方肌肉
    層）、左肘上方4 ×1 公分刺傷、左肘3.2 ×1.5 公分表淺
    割傷、左上臂3.5 ×1.5 公分刺傷（深及皮下組織）、左腕
    部4 ×1 公分表淺割傷、左腕下上臂側1.5 ×0.5 公分表淺
    割傷、左肘背2.2 ×0.3 公分表淺割傷、左手食指及中指3
    ×3 公分表淺割傷、右掌背2 ×0.2 公分表淺割傷及1.5 ×
    0.1 公分表淺割傷、右腕3 ×0.5 公分表淺割傷、右腰背3
    ×0.5 公分擦傷、5 ×1.5 公分刺傷及3.2 ×1.5 公分刺傷
    等26處傷害，邱朝銓因身受多處刀傷血流不止，經過廚房逃
    至王阿立住家庭院，因大量出血導致低容積性休克，當場傷
    重跪趴倒地死亡。王阿立行兇後，隨即騎乘腳踏車逃離現場
    躲藏，嗣於同日下午4 時20分許，前往臺南市政府警察局投
    案，並帶警扣得其用以行兇之鋼製水果刀1 把。
二、案經邱靖茹訴請臺南市政府警察局新營分局移送臺灣臺南地
    方法院檢察署檢察官偵查起訴。
    理  由
一、本件以下所引用之具傳聞性質之證據，檢察官、被告及其選
    任辯護人於本案言詞辯論終結前，並未爭執其證據能力，本
    院審酌前開證據之作成或取得之狀況，並無非法或不當取證
    之情事，且經本院於審判期日就上開證據依法進行調查、辯
    論，依刑事訴訟法第159 條之5 規定，均具有證據能力。至
    以下所引用之不具傳聞性質之證據，因非檢警違背法定程序
    取得之證據，依法自應有證據能力，併此敘明。
二、訊據被告王阿立對上揭犯罪事實，坦承不諱，其於警偵中自
    承：被害人邱朝銓於100 年7 月18日上午10時許即曾至伊住
    處，向伊催討債務未果，隨即離去，同日下午1 時許，被害
    人再次到伊住處催討債務，並出手毆打伊，伊隨手拿起在旁
    之水果刀，並對被害人表示若再打伊，伊將插下去，因被害
    人仍打伊並勒住伊，伊即持上開水果刀朝被害人一直插，並
    於被害人鬆手後，仍然刺向被害人；扣案之水果刀確為伊用
    以殺害被害人之兇器等語（警卷第2 、5 、6 頁；偵卷第11
    頁）；又於本院準備程序中陳稱：知道以刀子刺向被害人，
    有可能會使被害人死亡等語（本院卷第28頁反面），核與解
    剖照片61幀、現場勘察採證照片114 幀、刑案現場位置圖、
    法務部法醫研究所鑑定報告書、臺灣臺南地方法院檢察署相
    驗屍體證明書、臺南市政府警察局鑑驗書等證物相符（相驗
    卷第31至61、72至100 、101 、107 至110 、118 頁、偵卷
    第18至19頁），足認被告任意性自白與事實相符。又被害人
    確實因被告持上開水果刀刺殺被害人，致被害人而受有如事
    實欄所載之傷害，導致低容性休克死亡之事實，亦有法務部
    法醫研究所鑑定報告書、臺灣臺南地方法院檢察署相驗屍體
    證明書在卷可查，是被告之刺擊行為與被害人之死亡結果間
    ，具有相當因果關係，亦堪認定。綜上所陳，本案事證明確
    ，被告殺人犯意堪以認定，應依法論科。
三、論罪科刑
  (一)核被告所為，係犯刑法第271 條第1 項之殺人罪。其多次持
    刀刺擊被害人身體之行為，係於密接之時間內，在同一地點
    ，持續侵害同一之生命法益，各行為之獨立性極為薄弱，本
    於單一殺人犯意而為，依一般社會通念，在時間差距上難以
    強行分開，應視為數個舉動之接續實行，為包括之一行為予
    以評價，屬單純一罪。爰審酌被告與被害人因債務糾紛而生
    爭執，並萌生殺機，無視他人生命之寶貴，惡性非輕，且其
    刺擊被害人腹部、胸部致創傷，手段激烈，所侵害者為個人
    法益中最重要之生命法益，衡酌被害人正值青壯，卻遭被告
    刺殺，其無價生命因之斷送，令被害人之家屬悲痛莫名，犯
    罪所生損害巨大，兼衡被告之素行、犯罪時所受刺激、智識
    程度、家庭狀況、因其自身之資力不足，迄未能與被害人家
    屬達成和解，再考量被告坦承犯行之犯罪後態度等一切情狀
    ，認量處如主文所示之刑。
  (二)被告持以行兇殺人所用之扣案水果刀，非被告所有，業經被
    告迭稱在卷（警卷第6 頁、本院卷第26頁反面），自無法為
    沒收之宣告。
  (三)選任辯護人雖為被告主張：被告於本件案發後，因驚恐而離
    開現場，並請他人即王玄棋報警並呼叫救護車，雖未為刑法
    對於自首之要件，然基於自首得獲減刑之寬典，在於行為人
    犯後誠摰悔悟之心之立法目的，進而類推適用，被告上開行
    為應依刑法第62條規定減刑之等語。
    1.按刑法第62條規定自首，須於犯罪未發覺前向有偵查犯罪
      權之機關自承犯罪事實接受裁判，始克相當，雖不妨託人
      為之，但非託人報案，即為自首（74年度台上字第5218號
      判決要旨參照）。又按所謂未發覺，乃指犯罪事實未為有
      偵查犯罪職權之公務員發覺，或犯罪事實雖已發覺，而犯
      人為誰，尚不知者而言。而向該管公務員自承其犯罪，不
      以先自向該公務員告知為必要，即受追問時，告知其犯罪
      仍不失為自首；又所謂發覺，固非以有偵查犯罪權之機關
      或人員確知其人犯罪無誤為必要，而於對其發生嫌疑時，
      即得謂為已發覺；但此項對犯人之嫌疑，仍須有確切之根
      據得為合理之可疑者始足當之，若單純主觀上之懷疑，要
      不得謂已發生嫌疑（最高法院92年度台上字第487 號判決
      、72年台上字第641 號判例要旨參照）。又自首減刑之設
      ，在期犯罪事實之早日發覺，藉省偵查之勞費而免累及無
      辜，故自首以告知犯罪事實為已足，不以與事實真相完全
      符合為必要，亦不以犯人自白犯罪為要件。復按刑法第62
      條既已將自首之規定修正為得減輕其刑，其修法理由謂「
      自首之動機不一而足，有出於內心悔悟者，有由於情勢所
      迫者，亦有基於預期邀獲必減之寬典者。對於自首者，依
      現行規定一律必減其刑，不僅難於獲致公平，且有使犯人
      恃以犯罪之虞。在過失犯罪，行為人為獲減刑判決，急往
      自首，而坐令損害擴展之情形，亦偶有所見。必減主義，
      在實務上難以因應各種不同動機之自首案例，而得減主義
      ，既可委由裁判者視具體情況決定減輕其刑與否，運用上
      較富彈性，真誠悔悟者可得減刑自新之機，而狡黠陰暴之
      徒亦無所遁飾，可符公平之旨，宜予採用」。
    2.查被告係向路人表示住處有人械鬥受傷，請路人報警及叫
      救護車等情，業據被告陳稱在卷（警卷第5 頁），是被告
      並非託該路人向警察機關自承犯罪事實甚明，即與自首要
      件不符。
    3.被告固於同日下午4 時20分向警方投案，惟警方於同日下
      午1 時56分已獲悉被害人於被告住處死亡，且知該址僅被
      告設籍，又於同日下午4 時8 分對被害人家屬邱靖茹作警
      詢筆錄時，已獲知被害人係前往向債務人催討債務等情，
      有警詢筆錄、被告戶役政查詢資料及臺南市政府警察局新
      營分局處理相驗案件初步調查報告暨報驗書在卷可查（警
      卷第8 至10、55、61頁），是警方於被告投案前已有確切
      之根據認被告為犯罪行為人之合理懷疑，被告之投案，尚
      難認符合自首之要件。
    4.又被告於偵查中自陳行兇後離開現場前有穿上衣服、洗手
      、洗腳等舉措，繞至前門騎腳踏車時，已見被害人用手撐
      在地上；另將扣案兇刀藏於屋後之水缸內等情（偵卷第11
      至12頁），足認被告於行兇後仍試圖湮滅證據，尚無展現
      悔悟之心，亦難認有類推適用刑法第62條自首得減輕其刑
      之情狀，附此敘明。
據上論斷，應依刑事訴訟法第299 條第1 項前段，刑法第277 條
第1 項，判決如主文。
本案經檢察官薛雯文到庭執行職務。
中    華    民    國   100    年    11    月    16    日
                  刑事第三庭  審判長法  官  卓穎毓
                                    法  官  曾子珍
                                    法  官  施介元
以上正本證明與原本無異。
如不服本判決應於收受本判決後10日內向本院提出上訴書狀，並
應敘述具體理由。其未敘述上訴理由者，應於上訴期間屆滿後20
日內向本院補提理由書狀（均須按他造當事人之人數附繕本）「
切勿逕送上級法院」。
                                    書記官  周怡青
中    華    民    國   100    年    11    月    16    日
附錄本判決論罪科刑法條
中華民國刑法第271條第1項
殺人者，處死刑、無期徒刑或 10 年以上有期徒刑。